臺灣高等法院刑事判決　　　　　　　　　　　　　九十三年度交上訴字第一四０號
　　上　訴　人
　　即　被　告　甲○○
　　輔　佐　人　乙○○
右上訴人因偽造文書等案件，不服臺灣士林地方法院九十三年度訴字第二一六號，中
華民國九十三年六月二十九日第一審判決（起訴案號：臺灣士林地方法院檢察署九十
二年度偵字第八０三五、九四八六號），提起上訴，本院判決如左：
    主  文
原判決關於行使偽造私文書及定執行刑部分撤銷。
甲○○行使偽造私文書，足以生損害於公眾及他人，處有期徒刑肆月，如易科罰金，
以參佰元折算壹日。如附表所示偽造「乙○○」之署押均沒收。
其他上訴駁回。
前開撤銷改判所處之有期徒刑肆月，如易科罰金以參佰元折算壹日，與上訴駁回所處
之有期徒刑月，如易科罰金，以佰元折算壹日，應執行有期徒刑陸月，如易科罰
金，以參佰元折算壹日。
    事  實
一、甲○○前曾於民國八十九年間因酒醉駕車公共危險案件，經臺灣臺北地方法院判
    處罰金三萬元確定，又於九十二年間亦因酒醉駕車公共危險案件，經同一法院判
    處有期徒期四月（不構成累犯）。仍不知悔改，明知服用酒類會導致不能安全駕
    駛動力交通工具，卻放縱己意，於九十二年七月二十四日下午一時許，在臺北市
    士林區外雙溪溪邊飲用啤酒後，已達不能安全駕駛交通工具之程度，仍駕駛六Ｅ
    ─二八五號營業用小客車欲返回臺北縣三重市租屋處，至同日下午四時二分許，
    途經臺北市○○區○○路一九一號前，為警執行路檢勤務攔查，當場檢測酒精濃
    度結果，其呼氣所含酒精濃度值高達每公升一‧三一毫克。
二、甲○○恐遭追訴處罰，另行起意，於同日下午五時零五分許，在臺北市○○區○
    ○路四二○號五樓臺北市政府警察局士林分局交通分隊內，因上開案件接受訊問
    ，冒用其兄「乙○○」之姓名應訊，並基於行使偽造私文書之犯意，接續於如附
    表編號一、二、三所示之警詢筆錄、口卡片及指紋卡片，偽簽「乙○○」之署名
    並捺指印（詳如附表編號一、二、三所載），進而於如附表編號四至七所示之文
    書、欄位，偽簽「乙○○」之署名並捺指印（詳如附表編號四至七所載），而接
    續偽造表示係「乙○○」本人接受酒測無誤、業已受領員警之逮捕通知及舉發違
    反道路交通管理事件通知單之私文書後，持以交付臺北市政府警察局士林分局交
    通隊員警收執存卷而行使之，足以生損害於乙○○本人、警察機關對於犯罪偵查
    及道路交通管理之正確性。嗣經警比對指紋後，發現與甲○○之指紋相符後，始
    查悉上情。
三、案經臺北市政府警察局士林分局報告臺灣士林地方法院檢察署檢察官偵查起訴。
    理  由
一、右開犯罪事實，業據上訴人即被告甲○○坦承不諱，並有如附表編號一至七所示
    之上訴人冒用「乙○○」名義簽名之筆錄、文件等件，及刑法第一百八十五條之
    三案件測試觀察紀錄表可佐（見偵字第八○三五號卷第七頁正反面、第八至十、
    十四至十六頁、偵字第九四八六號卷第十一頁）。又附表所示文件上捺印之指紋
    ，核與上訴人之指紋相符，此有內政部警政署刑事警察局九十二年九月一日刑紋
    字第○九二○一六六六一六號函可稽（見偵字第九四八六號卷第十頁），堪認上
    訴人所為自白真實可採。另按當人飲酒後，若以呼氣酒精濃度測試器測得之呼氣
    濃度達到每公升○‧五毫克時，反應較慢，感覺減低，將影響駕駛；達到每公升
    ○‧七五毫克時，思考與個性行為均會改變；達到每公升一‧○毫克時，步態不
    穩，噁心嘔吐，精神混惑不清晰；達到每公升一‧五毫克時，說話不清楚，感覺
    喪失，視力模糊；達到每公升二‧○毫克時，體溫與血糖均降低，肌肉控制差，
    甚至會導致癲癇發作；達到每公升三‧五毫克時，則已經神智不清，反射減低，
    甚至呼吸抑制，業據行政院國軍退除役官兵輔導委員會臺北榮民總醫院八十八年
    八月五日（八八）北總內字第二六八六八號函示明確（見偵字第八○三五號卷第
    三六'三七頁），本件上訴人經警測得呼氣酒精濃度高達每公升一‧三一毫克，
    依上開說明，其反應確已達不能安全駕駛之程度亦足認定。上訴人係於九十二年
    七月二十四日犯案，依輔佐人提出上訴人於九十三年七月二十三日應診，經國軍
    北投醫院診斷為「情感性精神分裂病」之診斷證明書及同年八月十六經鑑定為「
    輕度精神障礙」之身心殘障手冊，時間相隔將近一年，依其情狀，並不足以認定
    上訴人於行為時有何精神耗弱之情事。本件事證明確，上訴人犯行，洵足認定。
二、論罪科刑部分：
（一）上訴人服用酒類後，不能安全駕駛動力交通工具而仍駕駛上開車輛，核其所為
      ，係犯刑法第一百八十五條之三之公共危險罪。
（二）上訴人為隱匿身分、規避刑責，冒用其胞兄「乙○○」之名義應訊，在如附表
      所示之筆錄、文件內偽造「乙○○」之簽名及指印多枚，其中在如附表編號四
      至七所示之文書內偽造「乙○○」之簽名及指印，係分別表示「乙○○」本人
      接受酒測無誤、已收到逮捕通知及舉發違反道路交通管理事件通知單之意思，
      自屬私文書之一種，其再持以行使而交回警員處理，顯然對上開文書之內容有
      所主張，皆足以生損害於乙○○本人、警察機關對於犯罪偵查及道路交通管理
      之正確性，核其所為，係犯刑法第二百十六條之行使第二百十條之偽造私文書
      罪。其接續在如附表所示之文書內偽造「乙○○」署押之行為，係上開偽造私
      文書之部分行為，不另論罪，而其偽造私文書後復持以行使，偽造之低度行為
      應為行使之高度行為所吸收，僅論以行使偽造私文書罪。
（三）上訴人基於同一目的，偽造並行使以「乙○○」名義簽立之附表編號四至七等
      私文書之行為，均係基於一貫犯意之多次接續行為，皆為接續犯而屬單純一罪
      。所犯前開公共危險罪與行使偽造私文書罪之間，犯意各別，罪名不同，應予
      分論併罰。至聲請簡易判決處刑書雖未敘及上訴人在指紋卡片上偽造「乙○○
      」之指印二十枚之犯行，惟該部分事實，與前揭起訴有罪部分具有實質上一罪
      之關係，為起訴效力所及，本院自應併予審理，附此敘明。
（四）原審就行使偽造私文書部分，據以論科，雖非無見。然查，原判決於事實一欄
      記載「被告接續於如附表編號三至六所示之文書、欄位，偽簽「乙○○」之署
      名並捺指印，藉以表示係經「乙○○」本人業已受領員警之逮捕通知、告知或
      確認受測無誤之證明而偽造私文書」，理由一欄則謂「被告接續在如附表編號
      五至七所示之文書內偽造「乙○○」之簽名及指印多枚，係分別表示已收到舉
      發違反道路交通管理事件通知單及逮捕通知之意思，核與一般收據性質相同，
      自屬私文書之一種」，有事實與理由不相適合之違誤。又原判決認定上訴人另
      犯偽造署押罪，與所犯行使偽造私文書罪，有方法結果之牽連關係，亦有不當
      。上訴意旨徒空以不知當時在想甚麼，執以指摘，雖無可取，惟原判決就此部
      分既有可議，即屬無可維持，應就此及定執行刑部分予以撤銷改判。爰審酌上
      訴人之品行、生活狀況、智識程度、及其酒後駕車，事後為圖卸責，冒用他人
      名義應訊，誤導檢警單位之偵查方向，損及犯罪偵查之正確性，並使被害人乙
      ○○受有刑事追訴之危險，暨犯罪後坦承犯行等一切情狀，量處如主文第二項
      所示之主刑，並諭知易科罰金之折算標準。如附表所示之文書上偽造「乙○○
      」之署押共四十一枚（含簽名七枚及指印三十四枚），不問屬於犯人與否，均
      應依刑法第二百十九條規定宣告沒收。至原審就服用酒類，不能安全駕駛動力
      交通工具而駕駛部分，適用上開刑法第一百八十五條之三規定，並審酌上訴人
      之品行、生活狀況、智識程度、及其多次酒後駕車，仍不知悔改，影響道路交
      通安全甚鉅，暨犯罪後坦承犯行等一切情狀，量處有期徒刑三月，及諭知易科
      罰金之折算標準。經核認事用法均無違誤，量刑亦稱允當，上訴人空言上訴，
      為無理由，應予駁回。
（五）前開撤銷改判所處之有期徒刑四月，如易科罰金以三佰元折算一日，與上訴駁
      回所處之有期徒刑三月，如易科罰金，以三佰元折算一日，應執行有期徒刑六
      月，如易科罰金，以三佰元折算一日。
據上論斷，應依刑事訴訟法第三百六十九條第一項前段、第三百六十八條、第三百六
十四條、第二百九十九條第一項前段、刑法第二百十六條、第二百十條、第四十一條
第一項、第五十一條第五款、第二百十九條，罰金罰鍰提高標準條例第二條，判決如
主文。
本案經檢察官呂丁旺到庭執行職務。
中　　　華　　　民　　　國　　九十三　　年　　　九　　　月　　 三十 　　日
                              臺灣高等法院交通法庭
                                  審判長法  官  溫  耀  源
                                        法  官  邱  同  印
                                        法  官  吳      燦
右正本證明與原本無異。
偽造文書部分，如不服本判決，應於收受送達後十日內向本院提出上訴書狀，其未敘
述上訴之理由者並得於提起上訴後十日內向本院補提理由書（均須按他造當事人之人
數附繕本）。
其他部分不得上訴。
                                        書記官  陳  靜  姿
中　　　華　　　民　　　國　　九十三　　年　　　九　　　月　　 三十 　　日
附表：
┌──┬─────────┬───────┬──────────────┐
│編號│  文  件  名  稱  │欄        位  │  偽 造 之 署 押 及 數 量   │
├──┼─────────┼───────┼──────────────┤
│一  │警詢筆錄          │被訊問人欄位及│「乙○○」簽名貳枚、指印陸枚│
│    │                  │筆錄內文      │                            │
├──┼─────────┼───────┼──────────────┤
│二  │口卡片            │內文          │「乙○○」簽名壹枚、指印伍枚│
├──┼─────────┼───────┼──────────────┤
│三  │冒用「乙○○」之指│內文          │指印貳拾枚                  │
│    │紋卡片            │              │                            │
├──┼─────────┼───────┼──────────────┤
│四  │酒精測試單        │被測人欄      │「乙○○」簽名、指印各壹枚  │
├──┼─────────┼───────┼──────────────┤
│    │臺北市政府警察局交│內文書寫「當事│「乙○○」簽名、指印各壹枚  │
│五  │通警察大隊逮捕通知│人稱不用」文字│                            │
│    │親友通知聯        │旁            │                            │
├──┼─────────┼───────┼──────────────┤
│    │臺北市政府警察局交│內文          │「乙○○」簽名、指印各壹枚  │
│六  │通警察大隊逮捕通知│              │                            │
│    │本人聯            │              │                            │
├──┼─────────┼───────┼──────────────┤
│    │臺北市政府警察局舉│被通知人欄    │「乙○○」簽名壹枚          │
│七  │發違反道路交通管理│              │                            │
│    │事件通知單        │              │                            │
└──┴─────────┴───────┴──────────────┘
附錄：本案論罪科刑法條全文
刑法第一百八十三條之三
服用毒品、麻醉藥品、酒類或其他相類之物，不能安全駕駛動力交通工具而駕駛者，
處一年以下有期徒刑、拘役或三萬元以下罰金。
刑法第二百十六條
行使第二百十條至第二百十五條之文書者，依偽造、變造文書或登載不實事項或使登
載不實事項之規定處斷。
刑法第二百十條
偽造、變造私文書，足以生損害於公眾或他人者，處五年以下有期徒刑。
